【裁判字號】    95,訴,1880
【裁判日期】    951214
【裁判案由】    營業稅
【裁判全文】
臺北高等行政法院判決
                                     95年度訴字第01880號
                              .
原      告  甲○○
            乙○○
被      告  財政部臺灣省北區國稅局
代  表  人  凌忠嫄（局長）
訴訟代理人  丙○○
上列當事人間因營業稅事件，原告不服財政部中華民國95年4 月
7 日台財訴字第09500049610 號（案號：第00000000號）訴願決
定，提起行政訴訟。本院判決如下：
    主  文
原告之訴駁回。
訴訟費用由原告負擔。
    事  實
一、事實概要：
  (一)緣桃園縣稅捐稽徵處於民國（下同）85年，以原告於82年間
    未依規定申請營業登記，興建房屋銷售，對原告補徵營業稅
    額新臺幣（下同）1,186,548 元，原告不服，申請復查，未
    獲變更，提起訴願，經臺灣省政府87年10月22日87府訴三字
    第169146號訴願決定撤銷原處分。嗣桃園縣稅捐稽徵處以90
    年1 月9 日87桃稅法字第87139121號復查決定，重行核定營
    業稅為1,105,524 元。原告仍不服，因自88年7 月1 日起營
    業稅改制為國稅，遂向財政部提起訴願，經該部91年1 月16
    日以台財訴字第0900009447號訴願決定駁回後，原告提起行
    政訴訟，經本院92年8 月12日91年度訴字第00925 號判決：
    「訴願決定及原處分均撤銷。」被告乃於93年4 月29日以北
    區國稅法一字第0930008529號重核案件復查決定書重核，變
    更應補徵營業稅為660,916 元。原告猶不服，復提起訴願，
    經財政部93年9 月17日台財訴字第09300340300 號訴願決定
    駁回，原告未提行政訴訟，乃告確定。
  (二)被告所屬桃園縣分局乃就應補徵營業稅額加計利息318,498
    元一併發單補徵。原告不服行政救濟加計利息部分，申請復
    查，經被告94年12月20日北區國稅法一字第0940024576號復
    查決定（下稱原處分）仍維持原核定，原告仍不服，復提起
    訴願，遭財政部95年4 月7 日台財訴字第09500049610 號訴
    願決定（下稱訴願決定）駁回後，遂向本院提起本件行政訴
    訟。
二、兩造聲明：（原告於言詞辯論期日未到庭，茲依其起訴狀之
    記載及準備程序之陳述）
  (一)原告聲明：訴願決定及原處分均撤銷。
  (二)被告聲明：駁回原告之訴。
三、兩造之爭點：
    被告核定之行政救濟加計利息，於法是否有據？
  (一)原告主張之理由：
    1.查稅捐稽徵法第38條雖有規定，凡經行政救濟程序終結，
      其應退或應補之稅款均應依原應繳納稅款期間屆滿之日，
      依郵政儲匯局之一年期定期存款利率按日加計利息一併徵
      收之規定。
      惟本件原補徵之營業稅自85年11月11日至93年11月21日，
      歷經近9 年之爭訟，由原核定之稅款1,186,548 元獲減為
      1,105,524 元，最後經鈞院於92年8 月12日以91年度訴字
      第925 號判決撤銷，再經被告重行核定變更應補徵營業稅
      自1,105,524 元變更為660,916 元。如此獲得大幅減稅，
      倘非被告之遲誤，何能獲減近半，被告不參酌遲誤事實，
      卻一味執著稅捐稽徵法第38條規定加徵利息，也不顧郵政
      儲匯局一年定期存款利率已自85年之6. 28%調降至93年11
      月將已降至1.5%以下，仍自始以年息6. 28%計算加徵顯失
      公平、合理。又依稅捐稽徵法第38條第3 項「經依復查、
      訴願或行政訴訟等程序終結決定或判決，應補繳稅款者，
      稅捐稽徵機關應於復查決定，或接到訴願決定書，或行政
      法院判決書正本後10日內，填發補繳稅款繳納通知書，通
      知納稅義務人繳納；……」之規定，本件自鈞院92年8 月
      12 日 判決後，被告迄93年4 月29日始重核變更原補徵稅
      款為660,916 元，因原告不再爭執願意繳納而確定。其確
      定日期1 個月應是93年5 月29日，惟被告卻將加計利息計
      算至93年11月21日也有遲誤。
    2.按行政程序法第9 條：「行政機關就該管行政程序，應於
      當事人有利及不利之情形一律注意。」又最高行政法院（
      89年7 月1 日改制前為行政法院）88年判字第2046號判決
      ：「稅捐稽徵機關對有關復查之申請，逾2 個月不為決定
      ，其遲延之時日，既係由於稅捐稽徵機關之故意或過失所
      致，則稅捐稽徵機關遲誤復查決定期間，自不得依稅捐稽
      徵法第38條第3 項規定對納稅義務人加計利息。」，是原
      處分核定應補徵營業稅款自1,186,548 元，歷經近9 年之
      爭訟，最後獲減為660,916 元，倘非被告之錯誤核課，何
      需9 年之爭訟，因被告錯誤核課卻要追計9 年爭訟期間原
      告之利息，顯欠公允，有違行政程序法第8 條：行政行為
      ，應以誠實信用之方法為之，應保護人民正當合理之信賴
      。
  (二)被告主張之理由：
    1.稅捐稽徵法第35條規定：「納稅義務人對於核定稅捐之處
      分如有不服，應依規定格式，敘明理由，連同證明文件，
      依左列規定，申請復查……稅捐稽徵機關對有關復查之申
      請，應於接到申請書後2 個月內復查決定，並作成決定書
      ，通知納稅義務人。前項期間屆滿後，稅捐稽徵機關仍未
      作成決定者，納稅義務人得逕行提起訴願。」同法第38條
      規定：「納稅義務人對稅捐稽徵機關之復查決定如有不服
      ，得依法提起訴願及行政訴訟。經依復查、訴願或行政訴
      訟等程序終結決定或判決，應退還稅款者，稅捐稽徵機關
      應於復查決定，或接到訴願決定書，或行政法院判決書正
      本後10日內退回；並自納稅義務人繳納該項稅款之日起，
      至填發收入退還書或國庫支票之日止，按退稅額，依繳納
      稅款之日郵政儲金匯業局之一年期定期存款利率，按日加
      計利息，一併退還。經依復查、訴願或行政訴訟程序終結
      決定或判決，應補繳稅款者，稅捐稽徵機關應於復查決定
      ，或接到訴願決定書，或行政法院判決書正本後10日內，
      填發補繳稅款繳納通知書，通知納稅義務人繳納；並自該
      項補繳稅款原應繳納期間屆滿之次日起，至填發補繳稅款
      繳納通知書之日止，按補繳稅額，依原應繳納稅款期間屆
      滿之日郵政儲金匯業局之1 年期定期存款利率，按日加計
      利息，一併徵收。」同法第39條第1 項：「納稅義務人應
      納稅捐，於繳納期間屆滿30日後仍未繳納者，由稅捐稽徵
      機關移送法院（現行為行政執行處）強制執行。但納稅義
      務人已依第35條規定申請復查者，暫緩移送法院強制執行
      。」及同法第49條前段規定：「滯納金、利息……除本法
      另有規定者外，準用本法有關稅捐之規定。」
    2.本件原核定依前揭規定就訴願終結決定之應補徵營業稅額
      660,916 元，自原應繳納期間屆滿之次日（85年11月11日
      ）起，至填發補繳稅款繳納通知書之日（93年11月21日）
      止，按補繳稅額，依原應繳納稅款期間屆滿之日郵政儲金
      匯業局之1 年期定期存款利率6.28﹪，按日加計利息，核
      算行政救濟利息318,498 元（詳附表）一併徵收。
    3.查系爭行政救濟加計利息，係因原告進行多次行政救濟程
      序，因行政救濟程序期間依稅捐稽徵法第38條規定應加計
      之利息，本件行政救濟案，依稅捐稽徵法第38條第3 項規
      定，於原告對於補徵營業稅本稅不再提起行政訴訟，即訴
      願駁回確定，按訴願決定書送達日期加計2 個月為確定日
      （93年11月21日），被告始據以核定應補徵稅款，併加計
      行政救濟利息318,498 元一併徵收，並無遲誤，又營業稅
      額之變更係鈞院之判決對於未依規定申請營業而營業之營
      業人其取得2 聯式統一發票進項稅額得否扣抵銷項稅額之
      法律見解差異，非被告之故意或過失，合先敘明。原告對
      於核定稅捐之處分不服，依法提起行政救濟，僅係得暫緩
      並非毋庸繳納原核定應納稅額，如原告為免於行政救濟確
      定應補繳稅額後仍須加計利息，可於繳納期間屆滿前先行
      繳納，俟行政救濟確定如有應退稅額時，再依稅捐稽徵法
      第38條第2 項規定，按日加計利息退還。至同法第35條第
      4 項固有稽徵機關應於2 個月內復查決定之規定，但若未
      於2個 月期間作成復查決定，依同法條第5 項規定，納稅
      義務人得逕行提起訴願。另稅捐稽徵法第38條對於經行政
      救濟確定應行退補之本稅，應加計利息一併徵收或退還之
      規定，旨在填補徵納雙方因行政救濟程序而延緩徵收或退
      還本稅所生之損失，原告未繳納稅款而依同法第35條規定
      申請復查，原查依同法第39條第1 項規定暫緩移送強制執
      行其應納稅捐，係其因申請復查而享有暫免繳納稅款之期
      間利益，基於公允原則，同法第38條乃規定凡經行政救濟
      程序終結，其應退或應補之稅款均應加計利息，並不因復
      查決定期間之長短而受影響，縱復查決定逾期，僅原告得
      逕提起訴願，並非不可加計利息，原處分請續予維持。
    理  由
一、本件原告經受合法通知，未於言詞辯論期日到場，核無行政
    訴訟法第218條準用民事訴訟法第386條各款所列情形，爰併
    準用民事訴訟法第385條第1項前段規定，依被告之聲請，由
    其一造辯論而為判決；本件訴訟程序進行中，被告之代表人
    已由許虞哲變更為凌忠嫄，此有行政院95年8 月23日院授人
    力字第0950023637號令在卷可按，茲由新任代表人具狀聲明
    承受訴訟，核無不合，應予准許。
二、原告起訴主張：本件原補徵之營業稅自85年11月11日至93年
    月21日，歷經近9 年之爭訟，由原核定之稅款1,186,548 元
    減為1,105,524 元，經鈞院92年8 月12日判決，被告亦遲至
    93年4 月29日始重行核定應補徵營業稅額為660,916 元，倘
    非被告之遲誤，何能獲減近半，被告不參酌遲誤事實，卻一
    昧執著稅捐稽徵法第38條規定加徵利息，也不顧一年定存利
    率已自85年之6.28% 調降至93年11月1.5%以下，仍自始以6.
    28% 計算顯失公平、合理；又原告對於被告93年4 月29日重
    核，因原告不再爭執而確定，其確定日期應為93年5 月29日
    ，被告卻將加計利息計算至93年11月21日也有遲誤，為此訴
    請如聲明所示云云。
三、被告則以：本件係因原告進行多次行政救濟程序，被告乃依
    稅捐稽徵法第38條規定加計利息，原告對於被告93年4 月29
    日之重核，仍有提起訴願，惟遭駁回，嗣因未對本稅部分提
    起行政訴訟始告確定，故確定日期按訴願決定書送達日期加
    計2 個月計算為93年11月21日，並無遲誤；又營業稅額之變
    更係鈞院之判決對於未依規定申請營業而營業之營業人其取
    得2 聯式統一發票進項稅額得否扣抵銷項稅額之法律見解差
    異，非被告之故意或過失；況原告對於核定稅捐之處分不服
    ，依法提起行政救濟，僅係得暫緩並非毋庸繳納原核定應納
    稅額，如原告為免加計利息，可行繳納，俟行政救濟確定後
    再依稅捐稽徵法第38條第2 項規定請求按日加計利息退還等
    語置辯，求為駁回原告之訴。
四、本件兩造不爭以下之事實，並有如下之證據在卷可稽，堪認
    為真實：
  (一)桃園縣稅捐稽徵處於85年間發單命原告補繳營業稅1,186,54
    8 元，繳納期間至85年11月10日屆滿，原告未於期限內繳納
    ，提起行政救濟，此有稅額繳款書在原處分第2 頁。
  (二)原告提起之行政救濟，經本院於92年8 月12日以91年度訴字
    第925 號判決，命被告應准予以原告之進項稅額扣抵銷項稅
    額，被告乃於93年4 月29日作成重核案件復查決定書，變更
    應補稅額為660,916 元，變更罰鍰為1,982,700 元，此有復
    查決定書在原處分卷第14頁以下。
  (三)原告於如附表編號1、2、3備註欄所示日期退稅抵繳營業稅
    額之一部，85年郵政儲金匯業局之一年期定期存款利率為6.
    28%，此有徵銷明細清單在原處分卷第24頁以下。
五、是本件之爭執，在於被告核定之行政救濟加計利息，於法是
    否有據？
六、經查：
  (一)按行為時稅捐稽徵法第38條第1、3項規定：「納稅義務人對
    稅捐稽徵機關之復查決定如有不服，得依法提起訴願及行政
    訴訟。」「經依復查、訴願或行政訴訟程序終結決定或判決
    ，應補繳稅款者，稅捐稽徵機關應於復查決定，或接到訴願
    決定書，或行政法院判決書正本後10日內，填發補繳稅款繳
    納通知書，通知納稅義務人繳納；並自該項補繳稅款原應繳
    納期間屆滿之次日起，至填發補繳稅款繳納通知書之日止，
    按補繳稅額，依原應繳納稅款期間屆滿之日郵政儲金匯業局
    之1年期定期存款利率，按日加計利息，一併徵收。」
  (二)查桃園縣稅捐稽徵處於85年間發單命原告補繳營業稅1,186,
    548元，繳納期間至85年11月10日屆滿，原告未於期限內繳
    納，提起行政救濟，經本院以91年度訴字第925號判決，命
    被告應准予以原告之進項稅額扣抵銷項稅額，被告乃於93年
    4月29日作成重核案件復查決定書，變更應補稅額為660,916
    元，變更罰鍰為1,982,700元，已如理由四(一)(二)所述。又查
    原告對於上開重核復查決定書，仍有提起訴願，並於93年5
    月19日繳納稅額309,264元，案經財政部於93年9月17日駁回
    ，此有徵銷明細清單、訴願決定書在原處分卷第24頁以下可
    稽，是原告主張系爭稅款因原告未提起訴願而早於93年5月2
    9日確定，顯屬無據。
  (三)又按稅捐稽徵法第38條除了前引之第1、3項規定外，尚於第
    2項規定以：「經依復查、訴願或行政訴訟等程序終結決定
    或判決，應退還稅款者，稅捐稽徵機關應於復查決定，或接
    到訴願決定書，或行政法院判決書正本後10日內退回；並自
    納稅義務人繳納該項稅款之日起，至填發收入退還書或國庫
    支票之日止，按退稅額，依繳納稅款之日郵政儲金匯業局之
    一年期定期存款利率，按日加計利息，一併退還。」由稅捐
    稽徵法第38條第2項及第3項之規定可知，無論係應退或應補
    之稅款，均規定以應加計利息，此對於稽徵機關及納稅義務
    人均屬對等且公平，納稅義務人如為免於行政救濟確定應補
    繳稅額後仍須加計利息，自可於繳納期間屆滿前先行繳納，
    俟行政救濟確定如有應退稅額時，再依稅捐稽徵法第38條第
    2項規定，按日加計利息退還。於本件而言，無論退稅或補
    稅，均同樣適用原應繳納稅款期間屆滿之日即85年間之郵政
    儲金匯業局1年期定期存款利率6.28%，且均自原應繳納期間
    屆滿之次日（85年11月11日）起，至填發補繳稅款繳納通知
    書之日（93年11月21日）止計息，並不因復查決定期間之長
    短而受影響。
  (四)末查原告係因未辦理營業登記興建房屋銷售，而經桃園縣稅
    捐稽徵處命補繳稅額，嗣經本院於92年8 月12日以91年度訴
    字第925 號判決，命被告應准予以原告之進項稅額扣抵銷項
    稅額，被告乃於93年4 月29日作成重核案件復查決定書，變
    更應納稅額，惟觀諸原處分第4 頁以下所附之案關復查決定
    書、行政訴訟重核案件復查決定書及訴願決定書所示，迄至
    訴願為止，原告仍就房屋售價有所爭執，非僅因進項稅額扣
    抵銷項稅額而致行政救濟前後歷時8 年餘，原告歸咎於被告
    之遲誤，與事實尚有不符。
七、綜上所述，原告之主張，尚非可採，被告就訴願確定之應補
    徵營業稅額660,916 元，自原應繳納期間屆滿之次日（85年
    1 1 月11日）起，至填發補繳稅款繳納通知書之日（93年11
    月21日）止，按補繳稅額，依原應繳納稅款期間屆滿之日郵
    政儲金匯業局之1 年期定期存款利率6.28% ，按日加計利息
    ，核算行政救濟利息318,498 元（詳如附表所示）一併徵收
    ，洵屬有據（至被告就如附表編號4 所示利息，將原告93年
    5 月19日繳納之稅款誤為93年4 月29日繳納，而未再向原告
    加計自93年4 月30日至93年5 月19日之利息，有所錯誤，惟
    基於行政救濟不利益變更禁止之原則，被告自不得再向原告
    徵收此部分之差額。），訴願決定遞予維持，亦無不合，原
    告訴請撤銷訴願決定及原處分，為無理由，應予駁回。
據上論結，本件原告之訴為無理由，爰依行政訴訟法第98條第3
項前段、第104條、第218條、民事訴訟法第385條第1項前段、第
85條第1項前段，判決如主文。
中    華    民    國    95    年    12    月   14     日
                  第五庭審判長法  官  張  瓊  文
                              法  官  胡  方  新
                              法  官  王  碧  芳
上為正本係照原本作成。
如不服本判決，應於送達後20日內向本院提出上訴狀並表明上訴
理由，如於本判決宣示後送達前提起上訴者，應於判決送達後20
日內補提上訴理由書（須按他造人數附繕本）。
中    華    民    國    95    年    12    月   14     日
                              書記官  徐  子  嵐


司法院資訊處製作；財團法人民間司法改革基金會備份。
